【裁判字號】    97,訴,155
【裁判日期】    970229
【裁判案由】    違反毒品危害防制條例
【裁判全文】
臺灣彰化地方法院刑事判決               97年度訴字第155號
公  訴  人  臺灣彰化地方法院檢察署檢察官
被      告  甲○○
上列被告因毒品危害防制條例案件，經檢察官提起公訴（96年度
毒偵字第5689號），本院依簡式審判程序審理，判決如下：
    主  文
甲○○施用第一級毒品，累犯，處有期徒刑柒月。
    犯罪事實
一、甲○○前於民國93年間，因違反毒品危害防制條例案件，經
    臺灣高等法院臺中分院以94年度上訴字第1824號刑事判決判
    處有期徒刑11月確定，甫於95年5 月10日縮刑期滿執行完畢
    。又於89年間因施用毒品案件，經本院以89年度毒聲字第38
    9 號裁定送觀察、勒戒後，認有繼續施用毒品之傾向，再由
    本院以89年度毒聲字第857 號裁定令入戒治處所施以強制戒
    治1 年，因執行成效良好認無繼續戒治必要，由本院以89年
    度毒聲字第4847號裁定停止戒治，於89年11月7 日停止其處
    分出監，所餘戒治期間並付保護管束，迄於90年2 月20日保
    護管束期滿未經撤銷而視為執行完畢。詎仍不知悔改，明知
    海洛因業經公告為毒品危害防制條例第2 條第2 項所列管之
    第1 級毒品，不得非法持有、施用，竟基於施用第1 級毒品
    海洛因之犯意，於96年10月6 日下午8 時許，在其友人吳銘
    進位在彰化縣埔心鄉○○村○○路54巷4 號住處內，以將海
    洛因粉末摻水混合再以針筒注射之方式，施用第1 級毒品海
    洛因1 次。嗣於同年10月7 日下午1 時20分許，為警持本院
    核發之吳銘進上址住處搜索票執行搜索勤務時，甲○○即在
    有偵查犯罪職權之機關尚不知其有上開施用海洛因行為前，
    主動向員警坦承有施用海洛因情事，而就前開施用第1 級毒
    品海洛因之行為自首犯罪，並接受裁判，經其同意採集其尿
    液送驗後，結果確呈嗎啡陽性反應。
二、案經彰化縣警察局員林分局報請臺灣彰化地方法院檢察署檢
    察官偵查起訴。
    理  由
一、本件被告所犯係死刑、無期徒刑、最輕本刑為3 年以上有期
    徒刑以外之罪，其於準備程序就前揭被訴事實為有罪之陳述
    ，經受命法官告知簡式審判程序之旨，並聽取其與公訴人之
    意見後，本院認無不得或不宜改依簡式審判程序進行之處，
    爰依刑事訴訟法第273 條之1 第1 項、第284 條之1 ，裁定
    本案由受命法官獨任進行簡式審判程序，合先敘明。
二、上揭犯罪事實，迭據被告於警詢及本院審理時（參見本院97
    年2 月25日審判筆錄）坦承不諱，且其於96年10月7 日為警
    查獲時所採驗之尿液，經臺灣彰化地方法院檢察署委託警方
    送請詮昕科技股份有限公司檢驗結果，確呈嗎啡陽性反應，
    此有彰化縣警察局員林分局委託檢驗尿液代號與真實姓名對
    照認證單及該公司96年10月22日編號6A110096號濫用藥物尿
    液檢驗報告各1 紙附卷可稽。參諸醫學臨床實驗及根據英國
    藥學會出版之文獻  Clarke's Isolation and
    Identification of Drugs 乙書第293 頁載：海洛因經注射
    入人體後，在體內迅速水解成6-Monoacety I morphine，再
    緩緩繼續水解成嗎啡，然後再循嗎啡之代謝方式排出，同書
    第431 頁至第432 頁並載有：嗎啡經注射入人體後，約50％
    以上於8 小時內自尿中排出，至24小時排出約90％，但48小
    時後仍有微量可檢出等語。此外，按通常健康成人一次注射
    嗎啡15公絲，而以現行採用蟻醛酸試液及鉬鋑銨酸試液檢檢
    驗其尿液時，注射後8 小時內所排尿液易於檢出；8 小時至
    24小時，視其取尿時間及尿量多寡，可能檢出；至24小時以
    後所排之尿液，用上述方法已難檢出，亦據行政院衛生署藥
    物食品檢驗局73年11月30日（73）藥檢壹字第030221號函釋
    明確。是依上開說明，佐以被告前揭尿液檢驗報告，足徵被
    告前開施用第1 級毒品海洛因之自白核與事實相符，堪可採
    為論罪科刑之依據。
三、按犯毒品危害防制條例第10條施用第1 、2 級毒品之罪者，
    檢察官應先聲請法院裁定將被告令送勒戒處所觀察、勒戒，
    經觀察、勒戒後，認無繼續施用毒品傾向者，應即釋放，並
    為不起訴之處分或不付審理之裁定；認有繼續施用毒品傾向
    者，應由檢察官裁定聲請法院裁定令入戒治處所施以強制戒
    治，且經觀察、勒戒或強制戒治執行完畢釋放後，5 年內再
    犯第10條之罪，檢察官應依一般刑事訴訟程序予以起訴論罪
    科刑，此觀諸毒品危害防制條例第20條第1 項、第2 項、第
    23條第2 項前段規定自明。次按修正毒品危害防制條例就施
    用毒品者，僅於「初犯」及「5 年後再犯」二種情形，有其
    追訴條件之限制，即須於初犯經觀察、勒戒或強制戒治釋放
    後，5 年內均無施用毒品之行為，始能認其前所實施之觀察
    、勒戒或強制戒治已足遮斷毒癮，而得於5 年後再犯時，再
    予適用初犯之規定，重行觀察、勒戒等程序；倘5 年內已經
    再犯，被依法追訴處罰，縱其第3 次（或第3 次以上）施用
    毒品之時間在初犯釋放5 年以後，即與「5 年後再犯」之情
    形有別，且因已於「5 年內再犯」，顯見其再犯率甚高，原
    實施觀察、勒戒或強制戒治，已無法收其實效，而無5 年戒
    斷期之存在，自無再經觀察、勒戒及強制戒治之必要，應由
    檢察官逕行起訴（最高法院95年度台非字第59號判決、95年
    度台非字第65號判決及95年度第7 次刑事庭會議決定足資參
    照）。經查，本件被告前於89年間因施用毒品案件，經本院
    以89年度毒聲字第389 號裁定送觀察、勒戒後，認有繼續施
    用毒品之傾向，再由本院以89年度毒聲字第857 號裁定令入
    戒治處所施以強制戒治1 年，因執行成效良好認無繼續戒治
    必要，由本院以89年度毒聲字第4847號裁定停止戒治，於89
    年11月7 日停止其處分出監，所餘戒治期間並付保護管束，
    迄於90年2 月20日保護管束期滿未經撤銷而視為執行完畢；
    復於93年間因施用毒品案件，經臺灣高等法院臺中分院以94
    年度上訴字第1824號刑事判決判處有期徒刑確定之事實，此
    有臺灣高等法院被告前案紀錄表、臺灣彰化地方法院檢察署
    刑案資料查註紀錄表各1 份附卷可參，揆諸前開最高法院判
    決，因被告在90年後之5 年內，業有施用毒品之行為，則本
    次被告於96年間再次施用毒品，即與5 年後再犯之情形有別
    ，自應逕行起訴。
四、查海洛因為毒品危害防制條例第2 條第2 項所明定之第1 級
    毒品，是核被告所為，係犯同條例第10條第1 項之施用第1
    級毒品罪。被告於此期間內持有第1 級毒品並進而施用，其
    持有之低度行為應為施用之高度行為所吸收，不另論持有毒
    品之罪。又被告前於93年間，因違反毒品危害防制條例案件
    ，經臺灣高等法院臺中分院以94年度上訴字第1824號刑事判
    決判處有期徒刑11月確定，甫於95年5 月10日縮刑期滿執行
    完畢之事實，有臺灣彰化地方法院檢察署刑案資料查註紀錄
    表及臺灣高等法院被告前案紀錄表各1 份在卷可憑，其於前
    開有期徒刑執行完畢後，5 年內故意再犯本件最重本刑為有
    期徒刑以上之罪，為累犯，應依刑法第47條第1 項之規定，
    加重其刑。再被告施用第1 級毒品犯行，係於有偵查犯罪職
    權之警察機關尚不知伊有施用海洛因行為前，即於上開時地
    主動向進行盤查之員警坦承有施用海洛因情事，此有警詢及
    本院審判筆錄可稽，且被告復有接受審判之情，爰依刑法第
    62條前段規定減輕其刑，且依法先加後減之。爰審酌被告前
    有施用毒品之不良素行，歷經觀察、勒戒及戒治程序後，仍
    未能徹底戒絕毒品，且屢經查獲，隨即再犯，顯見意志不堅
    ，有失政府制定毒品危害防制條例之立法美意，本不宜寬貸
    ，惟念其施用毒品乃自戕一己之身體健康，尚未害及他人，
    且犯後坦承犯行，暨其施用毒品之犯罪動機、目的及其智識
    程度、生活狀況等一切情狀，量處如主文所示之刑，以示懲
    戒。
據上論斷，應依刑事訴訟法第273 條之1 第1 項、第299 條第1
項前段，毒品危害防制條例第10條第1 項，刑法第11條前段、第
47條第1 項、第62條前段，判決如主文。
本案經檢察官蔡明達到庭執行職務。
中    華    民    國    97    年    2     月    29    日
                  刑事第一庭          法  官  胡宜如
以上正本證明與原本無異。
如不服本判決，應於送達後10日內向本院提出上訴狀，上訴書狀
應敘述具體理由（須附繕本）。
中    華    民    國    97    年    2     月    29    日
                                      書記官  蕭秀吉
附錄本案論罪科刑法條：
毒品危害防制條例第10條
施用第一級毒品者，處 6 月以上 5 年以下有期徒刑。
施用第二級毒品者，處 3 年以下有期徒刑。


司法院資訊處製作；財團法人民間司法改革基金會備份。
